臺灣臺中地方法院刑事判決　　　　　　 100年度易字第1405號
公　訴　人　臺灣臺中地方法院檢察署檢察官
被　　　告　林思仰
上列被告因詐欺案件，經檢察官提起公訴（100年度偵字第2631
號），本院判決如下：
    主    文
林思仰幫助意圖為自己不法之所有，以詐術使人將本人之物交付
，處有期徒刑參月，如易科罰金，以新臺幣壹仟元折算壹日。
    犯罪事實
一、林思仰明知金融帳戶之存摺、印章、提款卡及其密碼係供自
    己使用之重要理財工具，關係個人財產、信用之表徵，且可
    預見倘將金融帳戶之存摺、印章、提款卡及其密碼交予他人
    使用，而未加以闡明正常用途，極易被利用為與財產有關之
    犯罪工具，竟仍不顧他人可能遭受財產上損害之危險，而基
    於縱若其金融帳戶被利用作為詐欺取財之工具，亦不違背其
    本意之幫助犯意，於民國98年間某日，在臺中市○區○○街
    76號3樓租屋處，將其所申辦之局號0000000號，帳號00000
    00號臺中何厝郵局存款帳戶存摺、印章、提款卡及其密碼交
    予真實姓名、年籍不詳之成年男子使用。該名男子取得林思
    仰前揭帳戶資料後，即交予真實姓名、年籍不詳，綽號「阿
    寶」之成年男子、吳育嘉（另案由本院以100年度易字第474
    號審理中）、莊立杰（業經本院以99年度易字第1943號判處
    有期徒刑10月確定）等人所組成之詐欺取財集團使用，供作
    該集團指定匯款之帳戶，以此方式幫助該詐欺集團詐騙財物
    。該詐欺集團即以林思仰所提供之帳戶為下列之詐騙行為：
    詐欺集團內某不詳成員於98年9月8日上午8時10分許撥打電
    話予丁清哲，向其佯稱係檢察官，因丁清哲之帳戶遭人盜領
    ，現已在偵辦，要查封其帳戶內存款，要求丁清哲將帳戶內
    款項領出後匯至指定帳戶保管云云，致使丁清哲信以為真，
    陷於錯誤，而於98年9月8日13時8分許，匯款新臺幣（下同
    ）29萬元至林思仰上開帳戶，該筆款項隨即遭莊立杰提領一
    空。嗣丁清哲發覺情形有異，始知受騙並報警進而循線查悉
    上情。
二、案經臺灣臺中地方法院檢察署檢察官主動簽分偵查起訴。
    理    由
一、證據能力之說明：
(一)、按刑事訴訟法有關傳聞法則及例外之規定（第159條至第159
    條之5），如條文已明定得為證據者（如第159條之1第1項）
    ，或依規定原則上有證據能力（如第159條之1第2項、第159
    條之4等規定），但當事人未抗辯其有例外否定證據能力之
    情形者，即無庸就其如何具有證據能力而為說明（參見最高
    法院97年度臺上字第1069號判決，亦同此旨）。次按被告以
    外之人於審判外之陳述，雖不符前四條之規定，而經當事人
    於審判程序同意作為證據，法院審酌該言詞陳述或書面陳述
    作成時之情況，認為適當者，亦得為證據。當事人、代理人
    或辯護人於法院調查證據時，知有第159條第1項不得為證據
    之情形，而未於言詞辯論終結前聲明異議者，視為有前項之
    同意，刑事訴訟法第159條之5定有明文。查檢察官及被告林
    思仰對於本判決所引用之下列各項供述證據之證據能力，於
    本院準備程序時均表示無意見，且於法院調查證據時，知有
    刑事訴訟法第159條第1項不得為證據之情形，亦未於言詞辯
    論終結前聲明異議，茲審酌該等言詞陳述及書面作成時之情
    況，並無不宜作為證據之情事，依前開說明，均得作為證據
    。
(二)、次按除法律另有規定外，實施刑事訴訟程序之公務員因違背
    法定程序取得之證據，其有無證據能力之認定，應審酌人權
    保障及公共利益之均衡維護，刑事訴訟法第158條之4定有明
    文。惟本案所引用之非供述證據，並無證據證明係實施刑事
    訴訟程序之公務員違背法定程序所取得，自堪認均具有證據
    能力，附此敘明。
二、訊據被告固坦承前開臺中何厝郵局帳戶為其所申請開立，惟
    矢口否認有前揭幫助詐欺取財之不法犯行，辯稱：伊是於98
    年7、8月間，將伊的郵局帳戶存摺、印章、提款卡、密碼交
    給一個男生，伊當時看報紙廣告要辦貸款，伊沒有工作，他
    說可以幫伊做財力證明，比較好辦貸款，所以伊想試試看，
    可能他們有門路，伊交了帳戶資料後，大概1個星期，就聯
    絡不到對方，伊去華南銀行查詢，華南銀行跟伊說伊所有的
    帳戶都已經變成警示帳戶云云。然查：
(一)、被害人即證人丁清哲遭他人詐騙而陷於錯誤，進而將前揭款
    項匯入被告前揭郵局帳戶內乙情，為被告所不爭執，並據證
    人丁清哲於警詢時證述明確。此外，並有被告郵局帳戶查詢
    帳戶最近交易資料、郵局存簿儲金提款單、中華郵政股份有
    限公司臺中郵局100年2月24日中管字第1001800389號函暨所
    附具之開戶資料、客戶歷史交易清單在卷可參。則被告所有
    之前開郵局帳戶確係由前開成年男子取得，並供其所屬之前
    開詐欺取財集團成員作為實施詐欺取財犯行之用，足堪認定
    。
(二)、被告雖以前揭言詞置辯，惟查：
１、證人吳育嘉於本院審理時結證稱：伊曾於98年9月8日交付被
    告的郵局帳戶存摺、印章、金融卡給莊立杰去領款29萬元。
    那是綽號「阿寶」的人將這個帳戶交給伊的，伊再交給莊立
    杰請他去領受詐騙人匯入的款項。伊不知道被告的帳戶是怎
    麼來的，伊加入詐欺集團，所擔任的角色只有負責拿存款簿
    給要去取款的人，存款簿如何來的，不是伊負責的，這些存
    摺是「阿寶」他們去找的。「阿寶」交帳戶給伊之後，伊要
    先去測試這個帳戶是否能夠使用，測試的方法是去提款機插
    入卡片，按密碼，看看是不是正常可以使用，確定可以使用
    再交給取款人，伊拿到每張提款卡都要作同樣的動作測試，
    如果是警示帳戶或遺失的話，就不能使用。「阿寶」給伊的
    這些帳戶資料裡面，有經伊測試之後，是警示或遺失的例子
    ，但是總共有幾件伊忘記了。被告林思仰帳戶的歷史交易往
    來明細中，98年9月4日這筆可能是莊立杰存入款項去測試的
    ，因為這筆錢是無摺存入，然後臨櫃現金提款，再用提款卡
    提領，所以伊覺得應該是他在測試。伊等所使用的帳戶，伊
    記得應該是「阿寶」看報紙打電話買來的，有人專門在蒐集
    帳戶出賣，「阿寶」是向別人輾轉買來的等語（見本院100
    年7月28日審理筆錄3至6頁），則依證人吳育嘉所述，被告
    所有之前揭郵局帳戶確曾遭其所屬之詐騙集團使用，然其不
    知其所屬之詐騙集團究係以何方式取得被告前揭郵局帳戶資
    料。
２、被告雖陳稱係為辦理貸款之目的，而將前開郵局帳戶資料交
    予前開不詳之成年男子云云。然被告於警詢中陳稱：伊需要
    貸款，於98年9月7日看到自由時報刊登的小廣告「亞信銀行
    貸款代辦公司」，經電話聯絡後，公司派1名周姓男子業務
    員工將伊的郵局資料拿走，並稱是要幫伊申請貸款使用等語
    ，惟被告於警詢中所提出之「亞信銀行代辦公司」之小廣告
    ，並未有該則廣告之刊登日期，無從得知該則廣告係何年月
    日刊載於何報紙上。而依證人吳育嘉前揭證述，該詐欺集團
    於98年9月4日（被告所稱交付帳戶之時間前）即收到被告前
    揭郵局帳戶資料而進行測試，則被告前揭警詢中所述，其於
    98年9月7日見該小廣告欲辦貸款而交付其帳戶資料乙節，實
    有可疑。
３、被告於本院審理時陳稱：伊不清楚該貸款公司的公司正式名
    稱、上班處所等語（見本院100年7月8日審理筆錄第9頁）；
    於偵查中自承：伊之前沒有辦過小額信用貸款，但是伊了解
    一般銀行貸款程序等語（見偵查卷第7頁），則被告對於上
    開前來收取帳戶資料之成年男子之真實姓名年籍、聯絡方式
    、及其公司所在何處等情，均一無所知，亦未予查證，甚且
    被告於偵查中陳稱：當時對方說辦理貸款時並未收費，也沒
    有簽約等語（見偵查卷第7頁），則被告僅憑報紙小廣告之
    訊息，在不知該男子之真實姓名年籍、公司地址，亦未曾簽
    約、對於貸款條件如利息等方式均未商訂之情形下，即交付
    攸關個人財產、信用表徵之帳戶資料辦理貸款，亦與常情有
    悖。
４、又金融存款帳戶乃事關存戶個人財產權益之保障，除非本人
    或與本人親密關係者，難認有何理由可自由流通使用該存摺
    ，而一般人均有妥為保管防阻他人任意使用之認識，縱因特
    殊情況偶有交他人使用之需，亦必然深入瞭解用途再行提供
    以使用，方符常情；且存摺、提款卡等有關個人財產、身分
    之物品，其本身並無任何交易之價值，且倘若淪落不明人士
    手中，更極易被利用為與財產犯罪有關之犯罪工具，是無正
    當理由，將帳戶提供他人使用，客觀上足可預見其目的，係
    欲以該金融帳戶供作犯罪出入之帳戶或其他不法目的，否則
    應無隱匿自己名義帳戶而要求他人將金融帳戶供其使用之必
    要。且邇來利用電話或報紙刊登廣告詐欺取財之犯罪類型層
    出不窮，該等犯罪多數均係利用人頭帳戶作為出入帳戶，並
    經媒體廣為披載，此應為一般人本於一般認知能力所易於意
    會者，凡對社會動態尚非全然不予關注者均能知曉。況被告
    於本案行為時業已為30餘歲之成年人，其本院審理時陳稱：
    伊以前不曾向銀行或相關業者貸款過，因為伊沒有工作財力
    證明，與銀行貸款條件不符等語（見本院100年7月28日審理
    筆錄第9頁），足見被告並非與社會隔絕而無一般常識之人
    。以被告之智識能力、社會生活經驗，當知悉現今詐欺取財
    集團經常誘使一般民眾提供金融機構帳戶存摺、提款卡等資
    料，做為詐騙等犯罪之不法用途使用，則其預見及此，猶將
    前開帳戶資料等物交付前開成年男子，足徵其對此等犯罪之
    發生並不違背其本意。且被告既知以其個人條件向金融機構
    申請貸款已無法獲准，則何能相信真實姓名年籍不詳、來歷
    不明之前開成年男子能僅憑一其內並未有相當存款數額之帳
    戶，即能為其申辦貸款？況且，單純辦理信用貸款，並不須
    併同交付印章、提款卡及密碼，貸款者如將提款卡及密碼一
    併交付他人，難保不為代辦公司或人員於銀行撥款後侵吞入
    己，而被告在未要求對方提供真實年籍之證件資料或提供擔
    保之情形下即行交付前開帳戶之印章、提款卡（含密碼）等
    資料，實與常情有違；另依銀行貸款業務之常情，辦理貸款
    之金融機構或理財公司是否應允貸款，所應探究者，乃係被
    告之資力、信用及償還能力為何，不論如何，均毋需提供個
    人帳戶之存摺、提款卡及密碼；換言之，銀行除要求貸款人
    提供相關身分證明及財力證明資料外，並無要求貸款人提供
    自己帳戶之提款卡及密碼作為審核之可能，是被告所辯係為
    辦理貸款而交付，顯與一般社會經驗法則及交易常規相悖。
５、另經本院提示被告前揭帳戶交易明細資料供被告觀看，被告
    陳稱：98年8月27日2筆提款紀錄均非伊提領，該帳戶伊已經
    很久沒有使用等語（見本院100年7月28日審理筆錄第8、9頁
    ），然被告所有之前揭帳戶曾於98年1月15日申請換摺，自
    98年1月15日起迄98年9月止，每個月均有數筆交易往來之情
    形，有該帳戶客戶歷史交易清單在卷可參，顯被告所述該帳
    戶已許久未使用乙節亦不相符。則被告上開所辯，尚無足採
    信。是本案事證明確，被告犯行洵堪認定，應予依法論科。
三、論罪科刑：
(一)、按刑法上之幫助犯，係指以幫助之意思，對於正犯資以助力
    ，而未參與實施犯罪之行為者而言（最高法院49年臺上字第
    77號判例參照）。被告林思仰提供前開郵局帳戶供作前開成
    年男子等前開詐欺取財集團成員遂行詐欺取財時之存款帳戶
    工具使用，其係以幫助他人犯罪之意思，參與實施犯罪構成
    要件以外之行為，為屬詐欺取財罪之幫助犯。是核被告所為
    ，係犯刑法第339條第1項、第30條第1項前段之幫助詐欺取
    財罪。
(二)、前開證人吳育嘉等所屬之詐欺取財集團成員所為之前開詐欺
    取財犯行，均各有犯意聯絡及行為分擔，固均各為共同正犯
    ，惟幫助犯係從犯，從屬正犯而成立，刑法上既無「共同幫
    助」之情，則被告所為之前揭幫助詐欺取財犯行，當亦無「
    幫助共同」之可言（司法院廳刑一字第一一○四號函亦同
    此見解），附此敘明。
(三)、被告係幫助他人犯詐欺取財罪，為幫助犯，本院衡其犯罪情
    節較正犯為輕，爰依刑法第30條第2項之規定，按正犯之刑
    減輕之。
(四)、爰審酌被告提供金融機構帳戶供他人非法使用，助長社會犯
    罪風氣及增加追緝犯罪之困難，致被害人丁清哲遭詐騙而受
    有損害，影響社會經濟秩序，益添查緝之困難，行為殊不足
    取，且其迄今仍未與被害人達成和解並賠償損害，犯後未見
    有悔意具體表現之態度，再兼衡酌被告本身並未實際參與本
    案詐欺取財之犯行、可非難性較小，及被告先前尚無經法院
    判處罪刑之刑事犯罪紀錄，有臺灣高等法院被告前案紀錄表
    在卷可稽，堪認其素行尚佳，暨其犯罪動機、目的、手段、
    智識程度、被害人遭詐騙之金錢達29萬元、所受損害非寡等
    一切情狀，量處如主文所示之刑，並諭知易科罰金之折算標
    準，以示懲儆。
據上論斷，應依刑事訴訟法第299條第1項前段，刑法第30條第1
項前段、第2項、第339條第1項、第41條第1項前段，刑法施行法
第1條之1第1項、第2項前段，判決如主文。
中    華    民    國   100    年    8     月    12    日
                         臺灣臺中地方法院刑事第十三庭
                             審判長法  官  吳幸芬
                                   法  官  戴嘉慧
                                   法  官  劉麗瑛
以上正本證明與原本無異。
如不服本判決應於收受判決後10日內向本院提出上訴書狀，並應
敘述具體理由；其未敘述上訴理由者，應於上訴期間屆滿後20日
內向本院補提理由書（均須按他造當事人之人數附繕本）「切勿
逕送上級法院」。
                                   書記官  王玟
中    華    民    國   100    年    8     月    12    日
附錄論罪科刑法條
中華民國刑法第30條
幫助他人實行犯罪行為者，為幫助犯。雖他人不知幫助之情者，
亦同。
幫助犯之處罰，得按正犯之刑減輕之。
中華民國刑法第339條
意圖為自己或第三人不法之所有，以詐術使人將本人或第三人之
物交付者，處 5 年以下有期徒刑、拘役或科或併科 1 千元以下
罰金。
以前項方法得財產上不法之利益或使第三人得之者，亦同。
前二項之未遂犯罰之。